【裁判字號】    95,上訴,631
【裁判日期】    950512
【裁判案由】    公共危險等
【裁判全文】
臺灣高等法院刑事判決                 95年度上訴字第631號
上  訴  人  臺灣板橋地方法院檢察署檢察官
上  訴  人
即  被  告  乙○○
                    （另案於臺灣臺北監獄執行中）
指定辯護人  本院公設辯護人  郭書益
上列上訴人因被告公共危險等案件，不服臺灣板橋地方法院94年
度訴字第1381號，中華民國94年12月30日第一審判決（起訴案號
：臺灣板橋地方法院檢察署94年度核退偵字第441號），提起上
訴，本院判決如下：
    主  文
上訴駁回。
    事  實
一、乙○○前於民國（下同）89年間，因竊盜案件經臺灣士林地
    方法院以88年度易字第1368號判處有期徒刑一年二月確定，
    並因另犯他案經國防部北部地方軍事法院桃園分院判刑確定
    ，二案經臺灣士林地方法院以89年度聲字第1231號裁定應執
    行有期徒刑二年四月確定，於90年12月8日縮短刑期假釋期
    滿執行完畢（構成累犯），又於91年間，因竊盜案件，經本
    院判處有期徒刑二年六月確定，再於93年間，因偽造文書案
    件，經臺灣臺北地方法院判處有期徒刑四月，如易科罰金以
    三百元折算一日確定，上開二案復經臺灣臺北地方法院裁定
    應執行有期徒刑二年九月確定，刑期執行至93年8月5日縮刑
    期滿，於93年3月23日因縮短刑期假釋出監，乙○○於假釋
    期間內，因其兄張錦峰係位於臺北縣新莊市○○路○段180號
    「老地方海產店」之廚師，張錦峰於93年5月27日凌晨1時許
    ，在「老地方海產店」隔壁丙○○所經營之「金山鴨肉店」
    （位於臺北縣新莊市○○路○段182號）與該店內員工聊天時
    ，因細故遭丙○○辱罵而發生口角，張錦峰於返家後，打電
    話向其弟乙○○抱怨遭丙○○辱罵之事，乙○○為替張錦峰
    出氣，竟基於放火燒燬現未有人所在之他人所有建築物之犯
    意，於93年5月27日凌晨3時30分許，攜帶以沙拉脫空瓶裝盛
    之汽油（由其父親機車內抽取）與打火機前往已打烊且無人
    居住在內之「金山鴨肉店」，將汽油倒在該店門口角落處後
    ，再以打火機點燃汽油，使火苗自店門口右側地面延燒至店
    門口右側鐵捲門、右側屋簷等處，乙○○於放火後隨即逃離
    現場，幸經附近民眾發現火警即時搶救並報警前往滅火，該
    店面建築物始未遭燒燬而未遂。嗣因丙○○經由觀看鄰居架
    設之監視錄設備後，懷疑對其店面縱火之人為張錦峰之弟乙○○，遂報警處理而查知上情，詎乙○○於上開放火犯行為
    警查獲後，又另基於恐嚇之犯意，於同年6月4日凌晨1時許
    ，於行經「金山鴨肉店」前時，以手指向站在店門口之丙○○並以台語恐嚇稱：「拜拜，有閒我會擱來」等語，足使丙○○理解其意係暗示將再對其店面不利，而以此加害財產之
    事恐嚇丙○○，致使丙○○心生畏怖而危害其安全。
二、案經丙○○訴由臺北縣政府警察局新莊分局報請臺灣板橋地
    方法院檢察署檢察官偵查起訴。
    理  由
壹、有罪部分：
一、訊據上訴人即被告乙○○對於上開時、地放火之事實坦承不
    諱，並供承確有說過「拜拜，有閒我會擱來」等語，惟矢口
    否認有何恐嚇之犯行，辯稱：93年6月4日當天是去張錦峰工
    作之海產店找張錦峰，於離開時，對在張錦峰店內櫃檯之阿
    姨黃桂美說「拜拜，有閒我會擱來」等語，並不是對丙○○
    說的云云。惟查：
  (一)放火燒燬現未有人所在之他人所有建築物未遂部分：
    被告乙○○於93年5月27日凌晨3時30分許，攜帶以沙拉脫空
    瓶裝盛之汽油與打火機前往已打烊且無人居住在內之「金山
    鴨肉店」，將汽油倒在該店門口角落處後，再以打火機點燃
    汽油，使火苗自店門口右側地面延燒至店門口右側鐵捲門、
    右側屋簷等處，被告乙○○於放火後隨即逃離現場，幸經附
    近民眾發現火警即時搶救並報警前往滅火，該店面因而未遭
    燒燬之事實，除業據被告乙○○迭於警詢、偵查、原審及本
    院審理程序中均自白不諱外，並經證人即告訴人丙○○於警
    詢及原審審理時證述明確，復有案發時現場監視錄影帶翻拍
    照片6張、「金山鴨肉店」受延燒情形照片8張、臺北縣政府
    消防局火災原因調查報告書1件在卷可稽，足認被告乙○○
    此部分之自白與事實相符，應堪採信。被告乙○○放火燒燬
    現未有人所在之他人所有建築物未遂之犯行，事證明確（被
    告就此部分亦撤回上訴），其此部分之犯行洵堪認定。
  (二)恐嚇部分：
    (1)被告乙○○上開放火犯行，因告訴人丙○○經由觀看鄰居
      架設之監視錄設備後，懷疑對其店面縱火之人為乙○○，
      遂報警處理而查知上情後，被告乙○○又於93年6月4日凌
      晨1時許，於行經「金山鴨肉店」前時，以手指向站在店
      門口之丙○○並以台語恐嚇稱：「拜拜，有閒我會擱來」
      等語之事實，業據證人即告訴人丙○○於原審審理中證述
      綦詳（見原審94年12月22日審判筆錄第5、6、9頁）。
    (2)至證人即「老地方海產店」員工黃桂美於原審審理中固證
      稱：被告乙○○於「金山鴨肉店」發生火警後，有到過「
      老地方海產店」找其兄張錦峰，於離開時在店門口，曾對
      其說「拜拜，我會再來」等語，惟其亦證稱：「乙○○說
      這句話時，我們距離沒有很遠，他站在門外，音量平穩，
      沒有很大聲」、「我不記得他是哪一天講這句話，他每次
      要走都會跟我打招呼」等語（見原審94年11月8日審判筆
      錄第6、8頁），顯見被告乙○○每於離開其兄張錦峰所任
      職之海產店時，或會向店內員工即證人黃桂美道別，並說
      有空會再來等語，惟一般人道別時所使用之音量、語氣、
      態度等，與為恐嚇言詞時，顯然不同，一般人於聽聞時均
      不致發生誤認，而被告乙○○向證人黃桂美為道別時既均
      是以一般之音量、語調為之，衡情自當不致令站於隔壁店
      門口之證人丙○○聽聞或誤會，況證人黃桂美亦未能確定
      被告乙○○為上開道別言語之時間，是否即為告訴人所指
      遭被告恐嚇之時間，是縱認被告乙○○曾於離開「老地方
      海產店」時，有向證人黃桂美道別時說「拜拜，我會再來
      」等語為真實，然此亦與其是否曾另向告訴人丙○○為恐
      嚇行為，要屬二事。從而證人黃桂美上開證言，自不足採
      為有利被告乙○○之事證。
    (3)又按刑法上之「恐嚇」，係指以危害通知他人，使該人心
      生畏怖心之行為。至於危害通知之方法，亦無限制，無論
      為口頭、書面、言語或態度，甚或明示或暗示，苟已足使
      對方理解其意義之所在均屬之。本件被告乙○○先對告訴
      人丙○○所經營之「金山鴨肉店」放火，其後於告訴人丙○○報警查獲後，又於行經該店前時，以手指向告訴人並
      以台語稱：「拜拜，有閒我會擱來」等語，依其當時之動
      作與言詞，足使告訴人了解其意係暗示將會再對其所經營
      之店面不利。證人即告訴人丙○○於原審審理中並證稱：
      聽到這句話當然會害怕，因為他當時已經承認放火這件事
      ，之後會怎樣做，我當然會害怕等語（見原審92年12月22
      日審判筆錄第7頁），是被告乙○○上開動作及言詞足使
      告訴人丙○○心生畏佈，其以加害財產之事恐嚇告訴人丙○○，致生危害於安全之事實，應堪認定。
二、核被告乙○○所為，係犯刑法第174條第1項、第4項之放火
    燒燬現未有人所在之他人所有建築物未遂罪、同法第305條
    之恐嚇罪。其所犯上開二罪間，犯意各別，行為互殊，應予
    分論併罰。被告乙○○已著手於放火行為之實施，惟未生燒
    燬建築物之結果，為未遂犯，依刑法第26條前段規定，減輕
    其刑。又其前有如事實欄所載犯罪科刑及執行情形，有本院
    被告前案紀錄表1件在卷可稽，其於有期徒刑執行完畢後五
    年內，再犯有期徒刑以上刑之本罪，為累犯，應依法加重其
    刑。其所犯放火燒燬現未有人所在之他人所有建築物未遂罪
    部分之刑，同時有加重及減輕之情形，應依法先加後減之。
三、原審以被告上開犯行，罪證明確，而適用刑法第174條第1項
    、第4項、第305條、第26條前段、第47條、第51條第5款，
    罰金罰鍰提高標準條例第1條前段，並審酌被告僅因細故即
    著手放火行為，其後又恐嚇告訴人，惡性非輕，放火行為對
    公共安全之危害重大，暨其犯罪之目的、手段、犯罪後坦承
    部分犯行，及告訴人丙○○表明不再追究等一切情狀，就放
    火罪部分，判處有期徒刑二年；就恐嚇罪部分，判處有期徒
    刑四月；並定應執行有期徒刑二年二月。並說明：被告乙○○用以實施放火行為之沙拉脫空瓶與打火機各1個，均未經
    扣案，被告乙○○於警詢中供稱沙拉脫空瓶與打火機均已丟
    棄，衡情當已滅失，爰不予宣告沒收。經核原判決上開認事
    用法，洵無違誤，量刑亦屬妥適。被告雖對放火犯行坦承不
    諱並就此部分撤回上訴，惟仍上訴否認有何恐嚇犯行，並無
    可取，及公訴人上訴以原判決量刑過輕及被告亦有恐嚇甲○○、丁○○而指摘原判決不當，亦無理由（被告並無恐嚇甲○○、丁○○部分詳後述），各該上訴均應予以駁回。
貳、不另為無罪諭知部分：
一、公訴意旨另以：被告乙○○於93年6月4日凌晨1時許，以「
    拜拜，有閒我會擱來」等語恐嚇告訴人丙○○店內員工甲○○、丁○○，致使甲○○、丁○○心生畏佈，因認被告乙○○亦涉有刑法第305條恐嚇甲○○、丁○○之罪嫌。
二、按犯罪事實應依證據認定之，無證據不得認定其犯罪事實。
    刑事訴訟法第154條第2項定有明文。次按認定犯罪事實，須
    依證據，而所謂證據，係指合法之積極證據就犯罪事實能為
    具體之證明者而言；而認定不利於被告之事實，須依積極證
    據，苟積極證據不足為不利於被告事實之認定時，即應為有
    利於被告之認定，更不必有何有利之證據（最高法院30年上
    字第816號判例意旨參照），如無相當之證據，或證據不足
    以證明，自不能以推測或擬制之方法，以為裁判之基礎（最
    高法院40年台上字第86號判例意旨參照）。再按所謂「積極
    證據足以為不利被告事實之認定」，係指據為刑事訴訟法上
    證明之全盤證據資料，無論其為直接證據或間接證據，在客
    觀上均須達於通常一般之人均不致於有所懷疑，而得確信其
    為真實之程度，始得據為有罪之認定，若其關於被告是否犯
    罪之證明未能達此程度，而有合理性懷疑之存在，致使無從
    形成有罪之確信，即不得遽為不利於被告之認定，此觀諸最
    高法院76年台上字第4986號判例意旨自明。末按我國刑事訴
    訟制度業已修正為以當事人進行主義為主，職權進行主義為
    輔，檢察官立於原告之地位，其對於被告之犯罪事實，本負
    有積極舉證之義務，且刑事被告原無自證無罪之義務，其在
    訴訟上所為之辯解，只須達於對起訴事證提出合理質疑之程
    度為已足，檢察官如對於被告所為之辯解仍有爭執，即應依
    照刑事訴訟法第161條之規定，自負積極舉證之責。
三、公訴人認被告乙○○涉有此部分之恐嚇犯行，無非係以告訴
    人丙○○、被害人甲○○、丁○○於警詢、偵查中指述為其
    主要論據。訊據被告乙○○固坦承有說過：「拜拜，有閒我
    會擱來」等語，惟堅決否認有恐嚇甲○○、丁○○之犯行，
    辯稱：該句話是到海產店找張錦峰後於離開時，對在張錦峰
    店內櫃檯之阿姨說的等語。
四、經查：
  (一)證人丁○○於警詢中陳稱：「案發後對我們餐廳員工態度轉
    變，都以仇視眼神看我們，還數次以台語辱罵我『狗仔子』
    ，還有一次也是以台語『向我們餐廳內』說：『拜拜，有閒
    我會擱來』」等語（見94年度核退偵字第441號偵查卷第45
    頁），證人甲○○於警詢中亦陳稱：「數次以台語辱罵我同
    事丁○○『狗仔子』，還有一次也是以台語『向我們餐廳內
    』喊說：『拜拜，有閒我會擱來』」等語（見94年度核退偵
    字第441號偵查卷第49頁）。是證人丁○○、甲○○僅係證
    述有向餐廳內喊說「拜拜，有閒我會擱來」這句話而已，並
    未表示說此句話之人係針對渠等為恐嚇行為，已難認渠等有
    受惡害之通知。況證人即告訴人丙○○於原審審理中亦證稱
    ：「乙○○說這句話時，用手指著我」、「當時我站在店門
    口」、「他當時指著我說這句話，當時我的員工在我背後的
    店裡」等語（見原審94年12月22日審判筆錄第6、9、11頁）
    ，足見被告乙○○為上開恐嚇言詞時，用手指著證人丙○○
    ，顯係針對證人丙○○所為，其店裡面尚有何人不一定能為
    被告乙○○所看見或得知，僅因當時證人丙○○站立於店門
    口，而其員工丁○○、甲○○則位於其背後之店內，故亦有
    聽聞該句恐嚇言詞而已，自難認被告乙○○上開言詞亦有恐
    嚇店內員工丁○○、甲○○之情事。
  (二)從而，被告乙○○上開動作及言詞，固足使告訴人丙○○了
    解其意係暗示將會再對其所經營之店面不利而心生畏佈，致
    生危害於安全，應構成刑法恐嚇危害安全罪之事實，有如前
    述，惟其上開恐嚇之動作與言詞並非對在店裡面之丁○○、
    甲○○為之，自無恐嚇丁○○、甲○○之可言，縱認丁○○
    、甲○○同時聽到恐嚇之言語，因彼等當時非在被告視線所
    及範圍，原非被告故意恐嚇之對象，即不能遽認被告亦有此
    部分之恐嚇。此外，復查無其他積極證據證明被告乙○○有
    恐嚇丁○○、甲○○之事實，因此部分與上開恐嚇罪有罪部
    分，公訴意旨認有想像競合犯裁判上一罪之關係，從而原判
    決就此部分不另為無罪之諭知，亦核無不合。檢察官此部分
    上訴意旨仍執陳詞指摘原判決不當，並無理由，應予駁回。
據上論斷，應依刑事訴訟法第368條，判決如主文。
本案經檢察官田炳麟到庭執行職務。
中    華    民    國    95    年    5     月    12    日
                  刑事第十庭    審判長法  官  劉景星
                                      法  官  李春地
                                      法  官  陳志洋
以上正本證明與原本無異。
放火罪部分如不服本判決，應於收受送達後十日內向本院提出上
訴書狀，其未敘述上訴之理由者並得於提起上訴後十日內向本院
補提理由書（均須按他造當事人之人數附繕本）。
恐嚇罪部分不得上訴。
                                      書記官  王韻雅
中    華    民    國    95    年    5     月    16    日
附錄：本案論罪科刑法條全文
中華民國刑法第174條
放火燒燬現非供人使用之他人所有住宅或現未有人所在之他人所
有建築物、礦坑、火車、電車或其他供水、陸、空公眾運輸之舟
、車、航空機者，處三年以上十年以下有期徒刑。
放火燒燬前項之自己所有物，致生公共危險者，處六月以上五年
以下有期徒刑。
失火燒燬第一項之物者，處六月以下有期徒刑、拘禁或三百元以
下罰金。失火燒燬前項之物，致生公共危險者，亦同。
第一項之未遂犯罰之。
中華民國刑法第305條
以加害生命、身體、自由、名譽、財產之事，恐嚇他人致生危害
於安全者，處二年以下有期徒刑、拘役或三百元以下罰金。


司法院資訊處製作；財團法人民間司法改革基金會備份。
